臺灣高等法院刑事判決　　　　　　　100年度交上易字第105號
上　訴　人　臺灣板橋地方法院檢察署檢察官
被　　　告　沈威廷
上列上訴人因過失致死案件，不服臺灣板橋地方法院99年度交易
字第720 號，中華民國100年2月17日第一審判決（起訴案號：臺
灣板橋地方法院檢察署99年度偵字第19569 號），提起上訴，嗣
因被告就被訴事實為有罪之陳述，本院告知被告簡式審判程序之
旨，並聽取當事人之意見後，裁定依簡式審判程序進行，本院判
決如下：
    主  文
上訴駁回。
    事  實
一、沈威廷之駕駛執照於民國（下同）95年7 月14日為交通部公
    路總局台北區監理站註銷，仍於99年7月9日下午8 時10分許
    ，無駕駛執照，違規駕駛車牌號碼7527-VH 號自用小客車，
    由南往北沿臺北縣土城市（已改制為新北市土城區○○○路
    ○段接中央路1段往板橋方向行駛，行經土城市○○路○ 段33
    號前，理應注意道路交通標誌、標線、號誌之指示行車，並
    注意車前狀況，隨時採取必要之安全措施，且不得超速行駛
    ，又汽車行經行人穿越道，遇有行人穿越時，無論有無交通
    指揮人員指揮或號誌指示，均應暫停讓行人先行通過，而依
    當時天候為晴、夜間有照明、路面柏油、乾燥、無缺陷、無
    障礙物、視距良好之情形下，並無不能注意之情事，竟疏於
    注意，未依號誌管制前進逕自闖紅燈直行，且以超過限速50
    公里以上超速行駛，未注意車前狀況，隨時採取必要之安全
    措施，而於上開地點，其所駕駛前開車輛之右前方保險桿處
    ，碰撞沿行人穿越道由東往西自土城市○○路○ 段45巷往海
    霸王餐廳方向行走之劉麗珠，致劉麗珠當場倒地，受有左側
    氣血胸、臉部撕裂傷、左上臂撕裂傷疑似骨折之傷害，經送
    醫急救仍宣告不治死亡。嗣沈威廷於有偵查犯罪職權之警察
    人員至肇事地點處理時，在場承認為肇事人而向警方自首上
    情並接受裁判。
二、案經劉麗珠之子陳章玄訴由臺北縣（已改制為新北市）政府
    警察局土城分局報告臺灣板橋地方法院檢察署檢察官偵查起
    訴。
    理  由
一、本件被告沈威廷所犯非死刑、無期徒刑、最輕本刑為 3年以
    上有期徒刑之罪，或高等法院管轄第一審之案件，被告於本
    院審理程序中，就被訴事實為有罪之陳述，經告以簡式審判
    程序之旨，並聽取檢察官及被告之意見後，本院合議庭裁定
    依簡式審判程序進行審理；是本件之證據調查，依刑事訴訟
    法第273條之2規定，不受同法第159條第1項、第161條之2、
    第161條之3、第163條之1及第164條至第170條規定之限制，
    合先敘明。
二、按上揭犯罪事實，業據被告沈威廷於警詢、偵查、原審法院
    審理時及本院審理時坦承不諱，核與告訴人即被害人劉麗珠
    之子陳章玄指訴之情節相符，復有道路交通事故調查報告表
    (一)、(二)、道路交通事故現場圖、現場及車損照片14幀、
    現場監視器錄影光碟1片暨翻拍照片6幀、臺北縣政府警察局
    土城分局轄內劉麗珠車禍死亡案現場勘察報告1 份、臺灣板
    橋地方法院檢察署相驗屍體證明書1 紙、亞東紀念醫院診斷
    證明書1 紙在卷可稽，足認被告自白與事實相符，堪予採信
    。
三、次按行車速度依速限標誌或標線之規定；汽車行駛時，駕駛
    人應注意車前狀況，隨時採取必要之安全措施，道路交通安
    全規則第93條第1項前段及第94第3項所明定，又按汽車行經
    行人穿越道，遇有行人穿越時，無論有無交通指揮人員指揮
    或號誌指示，均應暫停讓行人先行通過，道路交通安全規則
    第103條第2項定有明文。此為一般用路駕駛人所知，被告既
    曾經考領有合格駕照，並實際駕駛汽車上路，對於上開規定
    自應知之甚詳，並確實遵守，而肇事當時之路況天候為晴、
    夜間有照明、路面柏油、乾燥、無缺陷、無障礙物、視距良
    好之情形下，有上開道路交通事故調查報告表足供參考，依
    當時情形顯無不能注意之情事，被告竟仍超速、闖紅燈，撞
    擊行走在行人穿越道之被害人，肇致本件事故，被害人並因
    此事故不治死亡，被告對於本件車禍事故之發生，顯有過失
    。又被告因有上開過失致釀事故，並導致被害人不治死亡，
    其過失行為與被害人之死亡間，具有相當因果關係。
  綜上所述，本件事證已臻明確，被告犯行洵堪認定，應予依法
  論科。
四、核被告所為，係犯刑法第276條第1項之過失致死罪。又被告
    之駕駛執照於肇事時業已遭註銷，本件事故發生時為無照駕
    駛一節，有交通部公路總局臺北區監理所100年1月10日北監
    駕字第1000000732號函及所附相關駕籍資料5 紙在卷可稽（
    見原審卷第44頁至49頁），並為被告自承無訛。被告為汽車
    駕駛人，無駕駛執照駕車；又駕車行經行人穿越道，未停車
    禮讓行人優先通行，致被害人因此死亡，應依道路交通管理
    處罰條例第86條第1 項之規定加重其刑。又被告於車禍發生
    後，在有偵查犯罪職權之公務員知悉其犯行前，向至事故現
    場處理之員警承認為肇事人而自首上情並接受裁判，有臺北
    縣政府警察局土城分局道路交通事故肇事人自首情形紀錄表
    1 紙附卷可憑，是被告符合自首要件，爰依刑法第62條前段
    之規定，減輕其刑，並依法先加後減之。原審基此認定，援
    引刑法第276條1項、第62條前段、道路交通管理處罰條例第
    86條第1 項、刑法施行法第1條之1之規定，並審酌被告之素
    行尚佳，有本院被告前案紀錄表1 份在卷可稽，惟因一時疏
    失，竟致被害人死亡及家屬受有難以回復之創痛，兼衡其過
    失程度及犯後坦承犯行之態度，及迄今仍未能與被害家屬達
    成和解等一切情狀，量處有期徒刑8 月。經核其認事用法，
    均無不合，量刑亦屬適當。檢察官上訴意旨略以：被告雖坦
    承在案，然未與被害人家屬達成和解，且其犯行造成被害人
    家屬無可彌補之傷害，其雖自首犯罪，原審量刑過輕云云。
    惟查：被告肇事後固因經濟狀況不佳，遲未能與被害人家屬
    就賠償金額達成和解，但其自始坦承犯行等情，均經原審引
    為被告科刑之依據，檢察官就此再為爭執，尚屬無據。況量
    刑輕重，係屬事實審法院得依職權自由裁量之事項，而原審
    量刑時，均已審酌刑法第57條各款所列情狀，既未逾越法定
    範圍，又未濫用其職權，量刑至為妥適，是檢察官循告訴人
    之請求上訴指摘原審量刑過輕云云，均無理由，應予以駁回
    。
據上論斷，應依刑事訴訟法第368條，判決如主文。
本案經檢察官沈明倫到庭執行職務。
中    華    民    國   100    年    5     月    10    日
            刑事第八庭    審判長法  官  張傳栗
                                法  官  黃斯偉
                                法  官  劉嶽承
以上正本證明與原本無異。
不得上訴。
                                書記官  何仁崴
中    華    民    國   100    年    5     月    10    日
附錄：本案論罪科刑法條全文
中華民國刑法第276條第1項
因過失致人於死者，處二年以下有期徒刑、拘役或二千元以下罰
金。